【裁判字號】    92,台上,6688
【裁判日期】    921127
【裁判案由】    傷害
【裁判全文】
最高法院刑事判決                              九十二年度台上字第六六八八號
    上  訴  人  甲○○
    選任辯護人  林秋萍律師
右上訴人因傷害案件，不服台灣高等法院中華民國九十年四月二十日第二審判決 (八
十九年度上訴字第四一四二號，起訴案號：台灣台北地方法院檢察署八十八年度偵字
第二○七○六號) ，提起上訴，本院判決如左：
    主  文
原判決撤銷，發回台灣高等法院。
    理  由
本件原判決認定：上訴人甲○○與彭榮濤係父子關係，為家庭暴力防治法第三條第三
款之家庭成員。上訴人前於民國八十五年間，即曾因傷害其父彭榮濤，經台灣台北地
方法院判處有期徒刑四月，於八十六年六月二十日執行完畢，猶未悔改，又因細故於
八十八年八月二十五日下午二時許，在台北市○○街七十八巷一號與彭榮濤發生爭執
。上訴人竟基於傷害直系血親尊親屬之故意，動手毆打彭榮濤，致其左側頭部挫傷、
左腳多處挫傷瘀血等傷害，案經彭榮濤訴請偵辦等情。因而維持第一審論處上訴人傷
害直系血親尊親屬之身體（累犯）罪刑之判決，駁回上訴人在第二審之上訴，固非無
見。
惟查：除有特別規定外，被告未於審判期日到庭而逕行審判者，其判決當然違背法令
。又第二審法院得不待被告之陳述逕行判決者，以被告經合法傳喚，無正當理由不到
庭者為限，刑事訴訟法第三百七十九條第六款、第三百七十一條分別定有明文。本件
上訴人先前雖居住於台北市○○區○○路一八七巷一弄四十七號，惟已於九十年一月
三十一日遷入台北市○○區○○街七十三巷六號，有「戶役政資訊連結系統」資料及
其戶籍謄本在卷可稽（前者附於原審卷第四十四頁；後者附於本院卷內）。原審定於
九十年四月六日審判之傳票，並未依規定按新址送達，而仍向原址即台北市○○區○
○路一八七巷一弄四十七號為送達，因無從會晤上訴人本人，而寄存於台北市政府警
察局萬華分局西園路派出所（見原審卷第二十五頁），自難謂為上訴人已受合法傳喚
，其因未收受傳票而未能到庭陳述，亦非無正當理由。原審未察，不待上訴人到庭陳
述，即逕於九十年四月六日辯論終結，並於同月二十日判決，揆諸上開說明，自有「
被告未於審判期日到庭而逕行審判」之違法。上訴意旨執以指摘原判決不當，為有理
由，應認有撤銷發回更審之原因。
據上論結，應依刑事訴訟法第三百九十七條、第四百零一條，判決如主文。
中      華      民      國    九十二    年     十一     月    二十七    日
                              最高法院刑事第八庭
                                  審判長法官  陳  炳  煌
                                        法官  陳  世  雄
                                        法官  韓  金  秀
                                        法官  吳  信  銘
                                        法官  徐  文  亮
      右正本證明與原本無異
                                              書  記  官
中      華      民      國    九十二    年     十二     月      一      日
                                                                        Ｔ


司法院資訊處製作；財團法人民間司法改革基金會備份。
